臺灣高等法院臺中分院民事裁定　96年度破抗字第4號
抗　告　人　甲○○
上列抗告人因宣告破產事件，對於民國96年1月8日臺灣臺中地方
法院96年度破字第7號裁定提起抗告，本院裁定如下：
    主  文
抗告駁回。
抗告程序費用由抗告人負擔。
    理  由
一、抗告意旨略以：抗告人與妻葉孟櫻原經營服飾居間業（即怡
    品商行），因週轉不靈積欠大筆債務，已於民國（下同）95
    年10月12日結束營業。抗告人於91年12月間，以與妻共有之
    坐落於臺中市○○區○○段528地號土地及其上建號7634、7
    658、7718號建物（下稱系爭不動產）向復華商業銀行設定
    最高限額抵押新臺幣（下同）432萬元，與妻共同向復華商
    業銀行借款並互為連帶保證人，迄今尚積欠貸款308萬0965
    元，另積欠台北富邦銀行等8家銀行信用貸款36萬9748元、
    信用卡債169萬3063元，總計積欠各銀行514萬3776元。而抗
    告人現僅有至工地打零工之不固定收入，系爭不動產市值僅
    431萬9956元，亦已設定高額抵押權，存款僅餘3476元，抗
    告人確已無力負擔所有債務，依法聲請宣告破產。原法院竟
    以抗告人債務餘額為82萬3820元，抗告人現在50歲尚有勞動
    能力10年，以行政院核定每月基本工資1萬5840元計算，非
    無法分期攤還債務，駁回抗告人之破產聲請。然抗告人就系
    爭不動產僅有應有部分2分之1，原法院顯有誤算，抗告人至
    少尚有143萬9839.5元債務無法清償，且抗告人中高齡轉業
    不易，並有父親、配偶及兩子需扶養，原法院遽認抗告人有
    能力分期清償，駁回抗告人之破產聲請，實有違誤等語。
二、按破產固係對於債務人不能清償債務者宣告之，但法院就破
    產之聲請，依職權為必要之調查，倘債務人確係毫無財產，
    則破產財團不能構成，無從依破產程序清理其債務，參照破
    產法第一百四十八條之趣旨，自應依同法第六十三條，以裁
    定駁回其聲請（司法院院字第一五○五號解釋參照）。次按
    財團費用包括破產財團之管理變價及分配所生之費用、
    破產債權人共同利益所需審判上之費用、破產管理人之報
    酬，及破產人及其家屬之必要生活費及喪葬費，視為財團
    費用。而財團債務包括破產管理人關於破產財團所為行為
    而生之債務、破產管理人為破產財團請求履行雙務契約所
    生之債務，或因破產宣告後應履行雙務契約而生之債務、
    為破產財團無因管理所生之債務，及因破產財團不當得利
    所生之債務。此觀破產法第九十五條、第九十六條規定即明
    。
三、查，抗告人自陳積欠債務包括：房屋貸款308萬0965元、信
    用貸款36萬9748元、信用卡債169萬3063元，共計514萬3776
    元。而抗告人與其妻葉孟櫻共有系爭不動產，經鑑定市價為
    431萬9956元，已設定最高限額抵押432萬元與復華商業銀行
    ，供擔保前開房屋貸款308萬0965元，另有存款3476元。有
    財產狀況說明書、債權人清冊、土地登記第二類謄本、建物
    登記第二類謄本、不動產估價報告書、存摺、貸款餘額證明
    書、信用卡對帳單等件影本附卷可稽，堪信為真實。按在破
    產宣告前，對於債務人之財產有質權、抵押權或留置權者，
    就其財產有別除權。有別除權之債權人，不依破產程序而行
    使其權利，破產法第一百零八條定有明文。而系爭不動產為
    前開房屋貸款308萬0965元之抵押物，且屬抗告人與其妻葉
    孟櫻連帶負擔之債務，須由抗告人與其妻葉孟櫻負連帶清償
    責任，由系爭不動產之市價431萬9956元清償後，尚有餘額
    123萬8991元，抗告人為系爭不動產共有人，應有部分2分之
    1，可得餘額之半數即61萬9496元（元以下四捨五入，下同
    ），加計存款3476元，抗告人僅餘財產62萬2972元。況系爭
    不動產經拍賣後是否真能獲有431萬9956元價額，其剩餘財
    產是否有62萬2972元，亦有可疑。另以財政部核定「稽徵機
    關核算94年度執行業務者收入標準」第一條規定，律師擔任
    破產管理人案件係按標的物財產價值9%計算，是破產管理人
    報酬約18萬5653元 (計算式：破產標的為206萬2811元9%
    ＝18萬5653元）。又抗告人自陳有父親、配偶及兩子需扶養
    ，以94年度所得稅扶養親屬免稅額每人7萬4000元計算，抗
    告人每年至少需支出必要生活費29萬6000元【計算式：7400
    04= 296000】。再依「各級法院辦案期限實施要點」第二
    點第二項之規定，破產事件之辦案期限為2年，則抗告人在2
    年之破產期間應支付之財團費用即高達77萬7653元【計算式
    ：〔185653＋（2960002）＝777653〕】，已超過上開抗
    告人剩餘財產62萬2972元。況破產程序一旦進行，除前開費
    用外，尚須支付破產財團之管理變價及分配所生之費用、破
    產債權人共同利益所需審判上之費用等項目，無一不以破產
    財團之財產支出，依抗告人所述其現有財產及所得狀況，實
    已不足供構成破產財團，亦無剩餘財產可供各債權人為平等
    之清償，揆諸前揭說明，已無宣告破產之實益，要無宣告破
    產徒生耗費之必要，抗告人聲請破產宣告，即屬無據。至於
    抗告人提出臺灣臺北地方法院95年度破字第55號裁定，係認
    聲請人之資產足供組成破產財團，支付破產程序費用，並有
    剩餘財產供債權人分配，具破產實益，與本件不同，尚難比
    附援引。綜上所述，原法院駁回抗告人之聲請，理由雖有不
    同，結論尚無二致，仍應予維持，抗告人求為廢棄原裁定，
    為無理由，應予駁回。
四、據上論結，本件抗告為無理由。依破產法第五條，民事訴訟
    法第四百九十五條之一第一項、第四百四十九條第二項、第
    九十五條、第七十八條，裁定如主文。
中　　華　　民　　國　　96　　年　　3 　　月　　8 　　日
                  民事第一庭　　審判長法　官　吳火川
　　　　　　　　　　　      　　　　　法　官  陳繼先
　　　　　　　　　　　      　　　　　法　官  饒鴻鵬
以上正本係照原本作成。
再為抗告應以適用法規顯有錯誤為理由，並經本院之許可，該許
可以原裁定所涉及之法律見解具有原則上之重要性者為限。
如提起再抗告者應於裁定送達後十日內向本院提出抗告理由狀（
須按照他造人數附具繕本）並繳納抗告裁判費新臺幣壹仟元，同
時委任律師或具有律師資格之關係人為代理人。
　　　　　　　　　　　　　　　　　　　書記官　林明冬
中　　華　　民　　國　　96　　年　　3 　　月　　9 　　日
                                                      Ｃ
